臺灣高等法院臺中分院刑事判決　　　　　　　　　　九十三年度上易字第七一五號
　　上　訴　人　臺灣彰化地方法院檢察署檢察官
　　被　　　告　丙○○
右上訴人因被告竊盜案件，不服臺灣彰化地方法院九十三年度易字第一七二號中華民
國九十三年五月十四日第一審判決（起訴案號：臺灣彰化地方法院檢察署九十二年度
偵字第九六三七號），提起上訴，本院判決如左：
    主      文
原判決撤銷。
丙○○竊盜，處有期徒刑貳月，如易科罰金以佰元折算壹日。
    事      實
一、丙○○與甲○為多年朋友關係，竟意圖為自己不法之所有，於民國九十二年八月
    十二日前某日（起訴書誤載為八月底至九月初之某日），利用其與甲○係友人關
    係，進入甲○位於彰化縣和美鎮○○路四十三號住處，趁甲○不知注意之際，徒
    手竊取甲○置於該住處抽屜內之洪鄭絲美簽發予甲○，用以支付貨款之支票一張
    （發票人：洪鄭絲美，付款人：華南商業銀行和美分行，帳號：0000000
    00號，支票號碼：ＪＣ0000000號，票據金額：新臺幣（下同）四萬八
    千一百零八元，發票日期：九十二年九月三十日，又該支票原記載受款人為甲○
    部分，然在失竊之前因甲○之要求，發票人洪鄭絲美始予以將受款人塗銷而成為
    無記名支票），丙○○於竊得上開支票後，隨即於九十二年八月十二日，轉讓予
    不知情之張謝影，嗣經張謝影於同日交予其不知情之妻黃美雲代為提示，黃美雲
    乃於同年八月十四日持該支票至臺灣省合作金庫和美分行提示該支票代收票款。
    嗣甲○查覺該支票失竊後，即於九十二年九月十八日辦理掛失止付，迨九十二年
    九月三十日該支票屆期交換，因業已掛失止付而遭退票，經臺灣票據交換所臺中
    分所函警處理，始循線查悉上情。
二、案經彰化縣警察局和美分局報請臺灣彰化地方法院檢察署檢察官偵查起訴。
    理      由
一、訊之被告丙○○，固不諱言有將上揭支票交付予張謝影給付貨款，嗣該支票屆期
    經提示遭退票，惟矢口否認有何竊盜犯行，辯稱：支票是伊向甲○借的，不是偷
    的，借的時候，只有伊與甲○在場，伊積欠甲○大約一百多萬元，之前之積欠甲
    ○一百十多萬元，借支票後有向甲○借十四萬元，大約是在農曆年底借的，所以
    現在總共積欠甲○一百三十四萬元，本件支票伊是用來支付張謝影的貨款，因支
    票未兌現，所以伊用錢還給張謝影，並向張謝影拿回這張票云云。然查：
    (一)本件上揭支票原係由發票人洪鄭絲美簽發予甲○持有，甲○並未將該支票借予
      被告，因甲○嗣發現該支票遺失始至銀行辦理掛失止付一節，據被害人甲○迭
      自警詢、偵查、原審、本院審理時證述甚詳，復經證人洪鄭絲美證述在卷，且
      有上揭支票暨退票理由單、遺失票據申報書、臺灣票據交換所臺中市分所函、
      掛失止付票據提示人資料查報等在卷可稽，足見上揭支票確原係發票人洪鄭絲
      美交付予甲○執有、甲○嗣有將該支票報請掛失止付至明。
    (二)被告雖辯稱上揭支票係向甲○所借云云，惟此經證人甲○堅決否認，參以被告
      自承其已向甲○借款達一百多萬元，則所欠款項可謂甚鉅，在前債未清之情形
      下，衡諸一般常理，甲○焉有可能願意再借上揭支票予被告之理，且查該支票
      款項金額為四萬八千一百零八元，金額並非十分鉅大，與被告所辯積欠甲○款
      項達一百多萬元相比，可謂數目甚小，苟甲○確有答應不計前欠，再借該支票
      予被告週轉，何致在該支票屆期日前，即向銀行申報掛失止付，此亦顯與常情
      不符。況據被告供稱：其與甲○是十多年的朋友，雙方很熟，又彼此間之借款
      高達百萬元之譜，應屬甚有交情，甲○何以於借票予被告後，再掛失止付，構
      陷不實事實欲入被告於罪，且其本人亦因此涉犯誣告罪，證人甲○與被告間係
      好友，並無仇隙，何致為此損人不利己之事？
　　(三)況被告自承甲○交付予上揭支票，伊並未要求甲○背書；伊再交付支票予張謝
      影，伊本人亦未在該支票上背書，此有該支票背面影本在卷可參，則以被告自
      承曾經使用支票達七、八年之久，卻未於該支票轉讓時為背書擔保該支票之兌
      現，此亦與支票轉讓交付之常情不符，被告雖辯稱其係拒絕往來戶云云，惟拒
      絕往來戶亦非不得為背書之行為，且甲○亦無不得背書之理由，故其此項抗辯
      顯不足取。另參以被告雖辯稱伊交付予張謝影上揭支票係為支付貨款云云（參
      本院卷二五頁），惟被告於警訊時供稱：支票給予張謝影貨款及調現金等語（
      參偵查卷第四頁反面）；於偵查中供稱：我欠張謝影三萬元，我在不詳日期去
      向甲○家中向他借錢來支付這筆借款。．．．因為我只欠張（謝影）三萬元，
所以張有拿一萬八千元補我支票差額」等語（參偵查卷第三五、三六頁），觀
      諸被告對於交付張謝影上揭票據之緣由，已有歷次陳述不一之情，且與證人張
      謝影於警詢時所證：丙○○係拿該張支票向伊調現金等語（參偵查卷第九頁反
      面）及其於偵查中所證：「被告今年九月份，有拿一張四萬八千多元的票向我
      買貨，因貨款少於票額，我再拿現金貼他」等語（參偵查卷第二五頁反面）亦
      互不相符。另參酌被告提出其事後出具予黃美雲之便條紙上亦載明其交付予黃
      美雲上揭支票是向之轉現金等語（參偵查卷第十六頁），此均與被告事後所辯
      不符，則被告將該票據交予張謝影之緣由，竟歷次均有不同說法，苟被告所辯
      屬實，何以其歷次陳述均有不符？此亦顯有疑問。
　　(四)復參酌上揭支票上原有「憑票支付予甲○」之記載，嗣經發票人洪鄭絲美予以
      劃掉該抬頭一節，已據證人洪鄭絲美於偵查中證述明確，復有該支票影本在卷
      可按，且據證人洪鄭絲美證述：抬頭是甲○拿來給伊劃掉的，伊原本即是要開
      給甲○，甲○後來來找伊，說這張票好像是要給廠商或小孩子交學費，伊才改
      掉，甲○拿去給伊時是他一個人去而已，而且他之前也有拿過伊開的票回來給
      伊劃去抬頭好幾次，每次都是因為要（給）廠商或給小孩子交學費，未曾是因
      為錢要借給人家。．．．伊給他的票，每一張都有寫抬頭，如果甲○要將這票
      轉給別人，許會再拿來讓伊改，最近幾年甲○才有拿來給伊改。改的原因，伊
      確定都是因為小孩子交學費或給廠商貨款等語（參偵查卷第三一、三二頁），
      核與證人甲○所證情節相符，被告雖辯稱係甲○拿去給洪鄭絲美更正抬頭，再
      交予伊云云，惟此經證人甲○堅決否認，證人洪鄭絲美亦證述係甲○一個人拿
      至伊處更改，且未提及借票予他人等語，難認被告此項辯解屬實。
    (五)另參以被告與甲○之間係屬多年好友關係，分經彼二人述明在卷，被告亦供稱
      ：甲○曾借款多達一百多萬元予伊，且本件案發後，甲○仍願意借款予伊等語
      ，則以被告與證人甲○間既屬多年好友關係，彼二人間復未有何恩怨糾葛，證
      人甲○既願意多次借錢予被告，何以會於出借被告上揭支票後再故意掛失止付
      ，陷被告入罪之理，綜上情以觀，被告取得上揭票據之緣由確有疑問，而證人
      甲○迭次就該票據確非由彼交付予被告一節證述甚詳且前後一致，堪認該證人
      就此部分之證言應為真正，得採為不利於被告之證據。從而，本件被告竊盜犯
      行，事證明確，洵堪認定，應予依法論科。
    (六)至證人甲○就其是否曾經借錢予被告之證言，雖有前後不一之情，然參以被告
      對於其積欠證人甲○錢款之數目，亦歷次供述不一，惟此部分，彼二人間究有
      無金錢借款債務，實與證人甲○是否出借上揭支票之事實，無何關聯性可言，
      故此部分證人甲○所證是否有借款達百萬元予被告之情，難認與本件被告是否
      涉有竊盜犯行有關，有關此部分，證人甲○或因另有隱情，或有其他原因，始
      不願述明，惟此既與上揭票據無關，故無從以此部分證人甲○之證言不一，即
      認證人甲○就有關上揭票據未借予甲○之證言亦屬不實，附此敘明。
二、查被告與證人甲○係友人關係，其時常有機會得以進入證人甲○住處，故尚無積
    極證據足認被告有何不法進入證人甲○家中行竊之情形，故核被告上揭所為，係
    犯刑法第三百二十條第一項之竊盜罪。原審未予詳查，遽認被告無罪，尚有未洽
    ，檢察官就此提起上訴為有理由，應由本院將原審判決予以撤銷改判。爰審酌被
    告之素行尚屬良好，又其智識程度，復參酌其犯罪之動機尚屬單純，又其犯罪方
    法、手段、對被害人所生之危害暨犯罪後之態度等一切情狀，量處如主文第二項
    所示之刑，並諭知易科罰金之折算標準。
據上論斷，應依刑事訴訟法第三百六十九條第一項前段、第三百六十四條、第二百九
十九條第一項前段，刑法第三百二十條第一項、第四十一條第一項前段，罰金罰鍰提
高標準條例第一條前段、第二條，判決如主文。
本案經檢察官乙○○到庭執行職務。
中      華      民      國      九十三  年      八      月      二十四  日
                                臺灣高等法院臺中分院刑事第六庭
                                      審判長法  官  李  文  雄
                                            法　官　邱　顯　祥
                                            法　官　陳  秀  
右正本證明與原本無異。
不得上訴。
                                            書記官  巫  彥  佳
中      華      民      國      九十三  年      八      月      二十六  日
附錄本案論罪科刑法條全文：
刑法第三百二十條第一項：
意圖為自己或第三人不法之所有，而竊取他人之動產者，為竊盜罪，處五年以下有期
徒刑、拘役或五百元以下罰金。
                                Ａ
